【裁判字號】    97,消債更,552
【裁判日期】    971118
【裁判案由】    更生事件
【裁判全文】
臺灣臺南地方法院民事裁定           97年度消債更字第552號
聲  請  人
即  債務人  甲○○
上列當事人因消費者債務清理事件聲請更生，本院裁定如下：
    主  文
債務人甲○○自民國九十七年十一月十八日下午四時起開始更生
程序。
    理  由
一、按債務人不能清償債務或有不能清償之虞，且無擔保或無優
    先權之債務總額未逾新臺幣（下同）1,200萬元者， 於法院
    裁定開始清算程序或宣告破產前，得向法院聲請更生。法院
    開始更生程序之裁定，應載明其年、月、日、時，並即時發
    生效力，消費者債務清理條例第3條、第42條第1項、第45條
    第1項定有明文。 又按債務人對於金融機構因消費借貸、自
    用住宅借款、信用卡或現金卡契約而負債務，在聲請更生或
    清算前，應提出債權人清冊，以書面向最大債權金融機構請
    求協商債務清償方案，並表明共同協商之意旨。債務人與金
    融機構協商成立者，不得聲請更生或清算，但因不可歸責於
    己之事由，致履行顯有重大困難者，不在此限。本條例施行
    前，債務人依金融主管機關協調成立之中華民國銀行公會會
    員，辦理消費金融案件無擔保債務協商機制與金融機構成立
    之協商，準用前項之規定。消費者債務清理條例第151條第1
    、5、6項亦定有明文。
二、聲請意旨略以：聲請人即債務人甲○○於新光三越百貨股份
    有限公司擔任技術員，目前每月收入約29,000元，除此收入
    外，名下僅有一筆投資39,600元，然累計債務總金額已達2,
    045,603 元，負債顯然超過資產甚多，已達不能清償債務或
    有不能清償之虞之程度。聲請人雖曾於民國95年5 月16日依
    照中華民國銀行公會會員辦理消費金融案件無擔保債務協商
    機制，與債權人台新國際商業銀行等13家銀行成立協商，每
    月應還款金額為28,828元，分80期，至全部清償為止。然聲
    請人尚有對合作金庫商業銀行（下簡稱合庫銀行）之貸款，
    因該筆債務未能參與協商，造成聲請人每月除繳納協商金額
    28,828元之外，另須對合庫銀行償還5,500 元，以聲請人每
    月收入扣除上開兩筆應清償之債務款項後，已無法維持基本
    生活費支出，聲請人實有不可歸責於己致履行顯有重大困難
    之事由，且無擔保或無優先權之債務總額未逾1,200 萬元，
    復未經法院裁定開始清算程序或宣告破產，爰依法向本院聲
    請更生等語。
三、經查：
    (一)聲請人於消費者債務清理條例施行前，曾依金融主管機關
      協調成立之中華民國銀行公會會員，辦理消費金融案件無
      擔保債務協商機制與金融機構進行協商，嗣與各債權銀行
      就無擔保債務協商成立，約定自95年6 月起，分80期，每
      月償還28,828元等情，有協議書及無擔保債務還款計畫附
      卷可按（本院卷第155 頁至第157 頁）。
    (二)聲請人聲請本件更生時，每月收入約40,689元（ 97年1月
      至9月薪資總額277,173元÷9＋完稅後獎金總額111,580元
      ÷12＝40,095元），除此薪資收入外，名下僅有一筆39,6
      00元之投資，但其債務總金額已達2,045,603元之事實 ，
      有財團法人金融聯合徵信中心之當事人綜合信用報告書、
      勞工保險被保險人投保資料表、財政部國稅局綜合所得稅
      各類所得資料清單、財產歸屬資料清單、勞工保險被保險
      人投保資料表、薪資明細單、銀行存摺影本等件（本院卷
      第44頁至第52頁、第17頁至第31頁），附卷可憑，並經本
      院向聲請人任職之新光三越百貨股份有限公司查明屬實，
      有該公司97年10月6日新越財字第264號函在卷足稽（本院
      卷第177頁至第192頁）自堪信為真實。故聲請人主張，其
      有不能清償債務，且其無擔保或無優先權之債務總額亦未
      逾1,200萬元之事實為真。
    (三)至於聲請人聲請更生時每月收入約40,095元之事實，已如
      前述。本院審酌聲請人於消費者債務清理條例施行前，曾
      與各債權銀行無擔保債務成立協商，約定每月償還28,828
      元等情，亦見前述。而聲請人每月除該筆協商金額之外，
      每月尚須對前未參與協商之合庫銀行償還5,550元， 此有
      合作金庫商業銀行北臺南分行97年10月27日合金北台南字
      第0970004700號函（本院卷第148頁至第151頁）附卷可稽
      ，是依內政部公佈之台灣省97年每月每人最低生活費係9,
      829元計算，聲請人每月所領之薪資扣除其最低生活費9,8
      29元後，實不足支付其之前與各債權銀行就無擔保債務成
      立協商所約定每月應償還之28,828元及合庫銀行之債務5,
      550元， 應屬明確。故聲請人主張有不可歸責於己之事由
      ，致履行上開協議顯有重大困難，堪予採信。
    (四)至於債務人前未曾經法院宣告清算程序或宣告破產，亦未
      曾依消費者債務清理條例或破產法之規定而受刑之宣告等
      情，亦有本院民事紀錄科查詢表、臺灣高等法院被告前案
      紀錄表在卷可憑。
四、綜上所述，聲請人僅係一般消費者，並未從事營業，其已達
    不能清償債務或有不能清償之虞之程度，其中無擔保或無優
    先權之債務，在1,200 萬元以下，之前雖與各債權銀行達成
    協議，但因不可歸責於己之事由，致履行上開協議顯有重大
    困難，且未經法院裁定開始清算程序或宣告破產，又查無消
    費者債務清理條例第6 條第3 項、第8 條或第46條各款所定
    駁回更生聲請之事由存在，則債務人聲請更生，應屬有據，
    爰裁定如主文。
五、至聲請人併聲請保全處分部分，因本院既已裁定准許聲請人
    進行更生程序，依消費者債務清理條例第48條第2項規定，
    除有擔保及有優先債權之債權外，對於債務人不得開始或繼
    續訴訟及強制執行程序，是本件自核無另為保全裁定之必要
    ，爰不併予准許，附此敘明。
中    華    民    國    97    年    11    月    18    日
                  民事第三庭  法  官  王漢章
上為正本係照原本作成
本裁定不得抗告。
本裁定已於97年11月18日下午4時公告。
中    華    民    國    97    年    11    月    18    日
                              書記官  林木村


司法院資訊處製作；財團法人民間司法改革基金會備份。
